【裁判字號】    90,訴,758
【裁判日期】    900706
【裁判案由】    清償借款
【裁判全文】
臺灣臺中地方法院民事判決  九十年度訴字第七五八號
    原      告  第一商業銀股份有限公司行大甲分行
    法定代理人  甲○○
    訴訟代理人  乙○○
    被      告  戊○○
                丙○○
                丁○○
右當事人間請求給付借款事件，本院判決如左：
    主      文
被告應連帶給付原告新台幣伍拾捌萬肆仟柒佰陸拾參元，及自民國八十九年七月一日
起至清償日止，按年息百分之八點四六五計算之利息，並自民國八十九年八月二日起
至清償日止，逾期在六個月以內者，按上開利率百分之十，逾期超過六個月者，按上
開利率百分之二十計算之違約金。
訴訟費用由被告連帶負擔。
    事      實
甲、原告方面：
一、聲明：如主文所示。
二、陳述：
（一）被告戊○○以其餘被告丙○○、丁○○為連帶保證人，於民國（下同）八十六
      年一月廿一日參加原告與公務人員退休撫卹基金管理委員會合作辦理之互助信
      用貸款，向原告借用新台幣（下同）一百萬元，約定利息按原告基本放款利率
      年息百分八點一五加年息百分之零點六二五計算，並於原告調整基本放款利率
      時，自調整日後之第一個應繳款日起，改按調整後之基本放款利率加計原約定
      加碼年息調整計息。借款期間自八十六年二月一日起至九十三年二月一日止，
      以一個月為一期，依年金法按期於每月一日平均攤還本息一次，如有任何一期
      未按期攤還本息，即喪失分期攤還之期限利益，逾期清償在六個月以內者，按
      上開利率百分之十，超過六個月者，按上開利率百分之二十計付違約金。查，
      被告戊○○已退休離職，依借據第七條約定，被告戊○○離職借款期限視為到
      期，被告戊○○尚欠本金五十八萬四千七百六十三元，繳息至八十九年六月卅
      日，屢向被告戊○○催討，均置之不理，依法被告丙○○、丁○○應負連帶保
      證責任，爰為此提起本件訴訟。
（二）對被告丙○○、丁○○抗辯之陳述：原告於八十九年三月四日據聞被告戊○○
      即將退休，即以書面通知被告戊○○應於離職前償還全部借款，並通知被告丙○○、丁○○二人依約應履行連帶給付責任，另函文原任職之地政機關協助催
      討，並於八十九年九月申請核發支付命令在案，原告毫無允許被告戊○○延期
      清償之意。被告戊○○皆以匯款本息匯入原告銀行，惟原告續收該匯款係在未
      能聯絡被告戊○○之情形，而由借戶自行匯入，顯係被迫收受，從而原告收受
      各該筆匯款，非當然解釋為默示同意借戶延期清償。
三、證據：提出借據影本乙紙、放款攤還及收息紀錄查詢單五紙、放款貸放傳票影本
    乙紙、領取原告支票簽收單影本乙紙、放款基本利率變動表乙紙、原告銀行八十
    九年三月四日一大甲徵字２５號簡便行文表影本、原告銀行八十九年三月四日一
    大甲徵字２４號函文影本、八十九年促字第五一０五七號支付命令影本為證。
乙、被告丙○○、丁○○方面：
一、聲明：駁回原告之訴。
二、陳述：
（一）對於借貸契約之真正不爭執。
（二）借貸契約第四項第一款規定「借款人如有任何一期未按期攤還本息時，經貴行
      （即原告）催繳後仍未於催繳期限內繳款者即喪失其分期攤還之期限利益。」
      ，然而被告戊○○於八十九年一月至三月都沒有按期攤還本息，實以有違上開
      之規定，而原告並未依所約定遵守，實有背信之責任。
（三）又借貸契約第四條第七款約定：「借款人離職（包括退休、調職、停職、免職
      、死亡者）：：：：，其借款視為全部到期，應於離職日前清償尚欠之全部借
      款本金、利息、遲延利息及違約金。」，然原告明知被告戊○○已辦理退休金
      在案，不但未依約定遵守，還繼續預收利息，顯有違背借貸契約之規定，及民
      法第七百五十五條之規定「就定有期限之債務為保証者，如債權人允許主債務
      人延期清償時，保証人除對於其延期已為同意外，不負保証責任。」
三、證據：聲請傳訊証人李新福為證。
丙、被告戊○○未於言詞辯期日到場，亦未提出書狀作何聲明或陳述。
丁、本院依被告丙○○、丁○○聲請向台中縣雅潭地政事務所函查。
    理      由
一、本件被告戊○○未於言詞辯論期日到場，核無民事訴訟法第三百八十六條各款所
    列情形，爰依原告之聲請，由其一造辯論而為判決。
二、本件原告主張之事實，已據其提出借據影本乙紙、放款攤還及收息紀錄查詢單五
    紙、放款貸放傳票影本乙紙、領取原告支票簽收單影本乙紙、放款基本利率變動
    表乙紙為證，核屬相符。被告丙○○、丁○○雖辯稱八十九年三月份被告戊○○
    退休時，伊等就通知原告請原告趕緊向被告戊○○追償，但原告還繼續向被告戊○○收了三個月利息，原告怠於行使其權利，後果卻由伊等承擔；且原告允許被
    告戊○○延期清償，伊等已不負保証責任等語。
三、查，依兩造約定之借據契約第四項第七款約定借款人離職（包括退休、調職、停
    職、免職、死亡者）：：：：，其借款視為全部到期，應於離職日前清償尚欠之
    全部借款本金、利息、遲延利息及違約金。本件被告戊○○於八十九年三月份退
    休離職乙事，為兩造所不爭執，是本件被告戊○○之清償期限於八十九年三月到
    期。又原告於得知被告戊○○退休離職時，曾於八十九年三月四日以八十九一大
    甲徵字第二十四號函請台中縣大甲地政事務所依約協助處理，此有台中縣雅潭地
    政事務所（九０）雅地用字第０九０一００三三００號函附卷可稽，由此可知原
    告並無被告丙○○、丁○○所言之怠於行使權利之情事。又按民法第七百五十五
    條固規定就定有期限之債務為保証者，如債權人允許主債務人延期清償時，保証
    人除對於其延期已為同意外，不負保証之責任。然同法第二百三十三條第一項又
    規定，遲延債務以支付金錢為標的者，債權人得請求依法定利率計算之遲延利息
    ，但約定利率較高者仍從其約定利率。故債務人遲延後，債權人一面得請其履行
    債務，一面仍有權收取遲延利息，換言之，收取遲延利息者，不得謂其必未請求
    履行債務，而准許債務人延期履行（最高法院五十年度台上字第一八二號判例可
    資參照）。是原告縱然於清償期限到期後繼續收取被告戊○○繳付之利息，此乃
    原告基於借貸契約之權利，與同意被告戊○○延期清償要屬二事。又証人李新福
    即原告銀行職員到庭証稱：「我負責收被告戊○○的利息，是八十九年三月初被
    告丙○○之妻告訴我戊○○要退休了，我不確定，我才去跟雅潭地政函查，我並
    不知道戊○○有一筆退休金尚未撥下來，之後被告丙○○之妻告訴我，我才知道
    。」等語（見九十年六月廿二日言詞辯論筆錄），是依証人之証詞，亦無法作為
    被告丙○○、丁○○有利之認定，是被告丙○○、丁○○之抗辯並無理由。
四、原告依消費借貸及連帶保證契約請求被告連帶給付五十八萬四千七百六十三元，
    及自八十九年七月一日起至清償日止，按年息百分之八點四六五計算之利息，並
    自八十九年八月二日起至清償日止，逾期在六個月以內者，按上開利率百分之十
    ，逾期超過六個月者，按上開利率百分之二十計算之違約金，為有理由，應予准
    許。
五、因本案事證已臻明確，兩造其餘主張陳述及所提之證據，均毋庸再予審酌，附此
    敘明。
六、據上論結，原告之訴為有理由，依民事訴訟法第三百八十五條第一項前段、第八
    十五條第二項，判決如主文。
中      華      民      國    九十      年      七      月      六      日
                                臺灣臺中地方法院民事第一庭
~B法      官  廖穗蓁
右為正本係照原本作成
如不服本判決，應於判決送達後二十日內，向本院提出上訴狀。
中      華      民      國    九十      年      七      月      十一    日
~B法院書記官


司法院資訊處製作；財團法人民間司法改革基金會備份。
